【裁判字號】    95,簡上,340
【裁判日期】    951114
【裁判案由】    妨害公務
【裁判全文】
臺灣桃園地方法院刑事判決             95年度簡上字第340號
上  訴  人
即  被  告  甲○○
上列被告因妨害公務案件，不服中華民國95年6 月30日本院95年
度壢簡字第1109號第1 審刑事簡易判決（聲請簡易判決處刑案號
：95年度偵字第9157號），提起上訴，本院管轄之第2 審合議庭
判決如下：
    主  文
上訴駁回。
甲○○緩刑貳年。
    事實及理由
一、本件犯罪事實引用原審判決書之記載（如附件）。
二、本件證人李興男於檢察官偵查中，經具結而向檢察官所為陳
    述，並無顯有不可信之情況，依刑事訴訟法第一百五十九條
    之一第二項之規定，前開陳述得為證據，合先敘明。
三、上揭犯罪事實，業據被告甲○○於本院審理時坦承不諱，核
    與證人乙○○於本院審理時及證人李興男於檢察官訊問時具
    結證述之情節相符，並有臺電公司輸變電工程處北區施工處
    民國九十四年十二月二日D 北區字第九四一二○○四二Y 號
    、九十五年三月二十日D 北區字第○九五○三○六二八六一
    號函及行政院衛生署桃園醫院新屋分院出具之診斷證明書各
    一份存卷可憑，足見被告前開自白與事實相符，堪以採信。
    本件事證明確，被告犯行洵堪認定。
四、論罪科刑部分：
（一）按被告行為後，刑法部分條文及刑法施行法業於九十四年
      二月二日經總統以華總一義字第○九四○○○一四九○一
      號令修正公布，並於九十五年七月一日施行（下稱新刑法
      ，修正前刑法下稱舊刑法），參酌最高法院九十五年五月
      二十三日刑事庭第八次會議決議意旨，新刑法第二條第一
      項之規定，係規範行為後法律變更所生新舊法律比較適用
      之準據法，於新刑法施行後，應適用新刑法第二條第一項
      之規定，為「從舊從輕」之比較。另於比較時應就罪刑有
      關之共犯、未遂犯、想像競合犯、牽連犯、連續犯、結合
      犯，以及累犯加重、自首減輕暨其他法定加減原因（如身
      分加減）與加減例等一切情形，本於統一性及整體性原則
      ，綜其全部罪刑之結果而為比較。準此而論，本案涉及法
      律變更之部分如下：
   1、舊刑法第十條第二項原規定「稱公務員者，謂依法令從事
      於公務之人員」，因舊刑法有關公務員之定義，極為抽象
      、模糊，於具體適用上，經常造成不合理現象，例如，依
      司法院釋字第八號、第七十三號解釋，政府股權佔百分之
      五十以上之股份有限公司（如銀行），即屬公營事業機構
      ，其從事於該公司職務之人員，應認為係刑法上之公務員
      。然何以同屬股份有限公司，而卻因政府股權佔百分之五
      十以上或未滿之不同，使其從事於公司職務之人員，有刑
      法上公務員與非刑法上公務員之別？且公務員在刑法所扮
      演之角色，有時為犯罪之主體，有時為犯罪之客體，為避
      免因具有公務員身分，未區別其從事職務之種類，即課予
      刑事責任，而有不當擴大刑罰權之情形，故新刑法第十條
      第二項將公務員之定義修正為「一、依法令服務於國家、
      地方自治團體所屬機關而具有法定職務權限，以及其他依
      法令從事於公共事務，而具有法定職務權限者。二、受國
      家、地方自治團體所屬機關依法委託，從事與委託機關權
      限有關之公共事務者」。本件告訴人乙○○任職於臺電公
      司，該公司經濟部法人代表所佔之股權雖高達百分之九十
      四，此有該公司輸變電工程處北區施工處九十五年十月十
      一日D 北區字第九五○九○○二三號函在卷可憑，故告訴
      人於舊刑法時代，屬於刑法上所稱之公務員一節，無庸置
      疑。惟新刑法既因前揭理由，而修正公務員之定義，則告
      訴人是否仍具有刑法上公務員之資格，不無疑義。查告訴
      人並非國家、地方自治團體所屬機關中依法令任用之成員
      ，自非新刑法第十條第二項第一款前段所稱之公務員；又
      其亦非依法令從事於公共事務，而具有法定職務權限者，
      此見該款立法理由自明；此外，本件告訴人架設電線，固
      為公共事務，然其並非受國家、地方自治團體所屬機關依
      法委託，從事與委託機關權限有關之公共事務，亦與同條
      第二項第二款規定之公務員定義有違，故告訴人於新刑法
      於九十五年七月一日施行之後，已非刑法上之公務員，從
      而被告於告訴人依法執行職務時對其施以強暴，於舊刑法
      雖構成刑法第一百三十五條第一項之妨害公務罪，惟於新
      刑法則因告訴人已不具刑法上公務員之身分，自不構成該
      罪，但告訴人架設電線，仍屬行使權利之行為，是被告以
      上揭強暴行為，妨害告訴人行使權利，依然構成刑法第三
      百零四條第一項之妨害人行使權利罪，經比較前開二罪之
      法定刑均為三年以下有期徒刑、拘役或三百元以下罰金，
      故適用行為時法，並無對被告較不利之情形。
   2、被告行為後，刑法第三十三條第五款業已修正規定「罰金
      ：新臺幣一千元以上，以百元計算之。」，與修正前舊刑
      法第三十三條第五款規定「罰金：一元（折算為新臺幣三
      元）以上。」不同。比較新舊法結果，以舊法較有利於行
      為人，新法並無對被告較為有利之情形。
   3、被告行為後，罰金罰鍰提高標準條例第二條業已刪除，而
      刑法第四十一條第一項前段關於易科罰金之折算標準已由
      舊法之以銀元一百元、二百元、三百元折算一日修正為以
      新臺幣一千元、二千元、三千元折算一日，因屬科刑規範
      事項之變更，其折算標準為裁判時所應諭知，自有就新舊
      法規定比較之必要，經比較新舊法結果，以被告行為時之
      舊法較為有利於被告，新法並無對被告有較為有利之情形
      。
   4、再查被告行為後，業已增訂刑法施行法第一條之一，並規
      定：「中華民國九十四年一月七日刑法修正施行後，刑法
      分則編所定罰金之貨幣單位為新臺幣。九十四年一月七日
      刑法修正時，刑法分則編未修正之條文定有罰金者，自九
      十四年一月七日刑法修正施行後，就其所定數額提高為三
      十倍。但七十二年六月二十六日至九十四年一月七日新增
      或修正之條文，就其所定數額提高為三倍。」，是就現行
      刑法中，有關於罰金刑最高度處罰之規定已有修正，惟經
      比較增訂之刑法施行法第一條之一與被告行為時之罰金罰
      鍰提高標準條例第一條前段、現行法規所定貨幣單位折算
      新臺幣條例第二條結果，二者規定適用之結果並無不同。
   5、綜上所述，參酌前揭最高法院刑事庭會議決議意旨，本院
      綜合本件全部罪刑比較之結果，認以舊刑法較有利於被告
      ，故本案應一體適用舊刑法。
（二）核被告所為，係犯行為時之刑法第一百三十五條第一項之
      妨害公務罪。蒞庭實行公訴之檢察官雖主張應依刑法第三
      百零四條第一項之妨害人行使權利罪論處，惟經比較新舊
      法之規定，本案仍以舊法之規定較有利被告，已如前述，
      從而本件仍應認被告所為係犯前揭妨害公務罪，檢察官前
      揭意旨，尚有誤會，併此敘明。
（三）按新刑法就行為後法律變更如何適用之準據法，已由「從
      新從輕」改為「從舊從輕」，亦即除修正後之新法有利於
      行為人時，例外適用最有利之法律外，要以適用行為時之
      舊法為原則，則倘例外適用新法者，自應於裁判內對該例
      外適用為必要之說明。本件原審判決後，公務員之定義業
      已修正，罰金罰鍰提高標準條例第二條始刪除，而刑法第
      四十一條第一項前段關於易科罰金之折算標準亦已由舊法
      之以銀元一百元、二百元、三百元修正為以新臺幣一千元
      、二千元、三千元折算一日，但行為時之舊法規定有利於
      被告，本即應以原判決所適用之行為時法為原則，而非例
      外適用修正後之新法，是原判決雖未及比較適用法律，然
      對判決結果顯然不生影響，自毋庸撤銷改判。原審經審理
      結果，認被告事證明確，因而適用被告行為時之刑法第一
      百三十五條第一項、第四十一條第一項前段、罰金罰鍰提
      高標準條例第一條前段、第二條，並審酌被告僅因補償金
      未談妥，心生不滿，竟以直接傷害公務員之手段犯罪，致
      依法執行公務之公務員受有前開傷害，已對國家公權力之
      行使造成一定破壞，對社會所造成之危害非輕，及其品行
      、犯罪動機、目的、手段、生活狀況、智識程度及其犯後
      態度等一切情狀，量處被告有期徒刑三月，並諭知易科罰
      金之折算標準，以示懲戒。經核其認事用法尚無違誤，量
      刑亦屬允當，被告提起上訴，認告訴人已非屬刑法上之公
      務員，而指摘原判決，核無理由，應予駁回。末查被告未
      曾因故意犯罪受有期徒刑以上刑之宣告，此有臺灣高等法
      院被告前案紀錄表在卷可稽，其因一時失慮，偶罹刑典，
      經此刑之宣告後，應知警惕而無再犯之虞，本院因認暫不
      執行其刑為當，參酌前揭最高法院刑事庭第八次會議決議
      意旨，有關緩刑之宣告應適用裁判時法之規定，爰併依修
      正後刑法第七十四條第一項第一款之規定宣告緩刑二年，
      用啟自新。
據上論結，應依刑事訴訟法第四百五十五條之一第三項、第三百
六十八條、第三百七十三條，修正後刑法第七十四條第一項第一
款，判決如主文。
本案經檢察官楊挺宏到庭執行職務。
中    華    民    國    95    年    11    月    14    日
                  刑事第八庭  審判長法  官  曾家貽
                                    法  官  陳彥宏
                                    法  官  吳為平
以上正本證明與原本無異。
不得上訴。
                                    書記官  江惠婷
中    華    民    國    95    年    11    月    15    日
論罪科刑法條：
刑法第135條
對於公務員依法執行職務時，施強暴脅迫者，處 3 年以下有期徒
刑、拘役或 3 百元以下罰金。
意圖使公務員執行一定之職務或妨害其依法執行一定之職務或使
公務員辭職，而施強暴脅迫者，亦同。
犯前二項之罪，因而致公務員於死者，處無期徒刑或 7 年以上有
期徒刑；致重傷者，處 3 年以上、 10 年以下有期徒刑。


司法院資訊處製作；財團法人民間司法改革基金會備份。
